【裁判字號】    99,聲再,77
【裁判日期】    990420
【裁判案由】    聲請再審
【裁判全文】
臺灣高等法院臺中分院刑事裁定          99年度聲再字第77號
再審聲請人
即受判決人  甲○○原名黃欽木.
上列再審聲請人因偽造有價券等案件，對於本院94年度上訴字第
2269號，中華民國97年2月22日第二審確定判決（原審案號：臺
灣臺中地方法院93年訴字1431號，起訴案號：臺灣臺中地方法院
檢察署93年偵字第4630號），聲請再審，本院裁定如下：
    主  文
再審之聲請駁回。
    理  由
一、再審聲請意旨如附件所載。
二、按有罪之判決確定後，有下列情形之一者，為受判決人之利
    益，得聲請再審︰一原判決所憑之證物已證明其為偽造或變
    造者。二原判決所憑之證言、鑑定或通譯已證明其為虛偽者
    。三受有罪判決之人，已證明其係被誣告者。四原判決所憑
    之通常法院或特別法院之裁判已經確定裁判變更者。五參與
    原判決或前審判決或判決前所行調查之法官，或參與偵查或
    起訴之檢察官，因該案件犯職務上之罪已經證明者，或因該
    案件違法失職已受懲戒處分，足以影響原判決者。六因發現
    確實之新證據，足認受有罪判決之人應受無罪、免訴、免刑
    或輕於原判決所認罪名之判決者。前項第1款至第3款及第5
    款情形之證明，以經判決確定，或其刑事訴訟不能開始或續
    行非因證據不足者為限，得聲請再審，刑事訴訟法第420條
    定有明文。又上述刑事訴訟法第420條第1項第6款所謂「發
    現確實之新證據」，係指該證據於事實審法院判決前已經存
    在，為法院或當事人所不知，不及調查斟酌，至其後始行發
    見，且就證據本身形式上觀察，固不以絕對不須經過調查程
    序為條件，但必須顯然可認為足以動搖原有罪確定判決，而
    為受判決人無罪、免訴、免刑或輕於原判決所認罪名之判決
    者為限；故受理聲請再審之最後事實審法院，應就聲請再審
    理由之所謂「新證據」，是否具備事實審判決前已經存在，
    為法院、當事人所不知，事後方行發現之「新規性」，及顯
    然可認足以動搖原有罪確定判決，而對受判決人為有利之判
    決之「確實性」二要件，加以審查，為判斷應否准予開始再
    審之準據，倘未兼備上開二種再審新證據之特性，即不能為
    再審之原因（最高法院85年度台抗字第308號判決參照）。
三、經查：
  (一)我國刑事審判制度與民事審判制度有別，刑事審判制度者，
    在於規範國家刑罰權之範圍、確定及如何實現，而就國家具
    體刑罰權如何進行、確定之程序以及不服時的救濟途徑，立
    法者以刑事訴訟法加以具體規定；反觀民事訴訟法，則係法
    院用於解決私人間的紛爭的程序規定，目的在於確定私權，
    兩者之功能及目的皆不相同，自不可混淆而不辨。是本件再
    審聲請人即受判決人黃欽棋（以下稱聲請人）於再審理由中
    ，援以民事訴訟法第496條第1項、第7項、第9項、第12項等
    規定，據以作為提出本件刑事再審之事由，惟聲請人既係對
    於原審及本院之刑事確定判決表示不服，自應依刑事訴訟法
    再審之相關規定提起救濟，要不能以民事訴訟法之再審規定
    ，混淆作為刑事訴訟上提起再審之事由，聲請人就此部分，
    應認為聲請再審之程序違背規定，依刑事訴訟法第433條之
    規定，予以程序駁回，合先陳明。
  (二)次者，聲請人依據刑事訴訟法第420條第1項第1款、第2款、
    第3 款規定聲請再審，主張原判決所憑之證物係偽造、證言
    係虛偽及聲請人係被誣告等事由云云。然，依第420條第2項
    之規定，聲請人主張上述之再審情形之證明，以經判決確定
    ，或其刑事訴訟不能開始或續行非因證據不足者為限；查聲
    請人並未提出任何確定判決之證明，亦未提出其刑事訴訟不
    能開始或續行非因證據不足之證據，顯與刑事訴訟法第420
    條第1項第1款、第2款、第3款及第2項之規定要件不合，其
    聲請再審為無理由，應予駁回。又聲請人依刑事訴訟法第42
    0條第1項第6款規定聲請再審，而該條之所謂「新證據」，
    必須具備事實審判決前已經存在，為法院、當事人所不知，
    事後方行發現之「新規性」，及顯然可認足以動搖原有罪確
    定判決，應為無罪、免訴、免刑或輕於原判決罪名之「確實
    性」二要件，然由聲請人之聲請意旨觀之，其並未提出具有
    「新規性」及「確實性」之「新證據」，而足使其受無罪、
    免訴、免刑或輕於原判決所認罪名之判決者；然聲請人既未
    具體表明所稱之新證據所指為何，且所持之理由亦非顯可認
    足以動搖原有罪之確定判決，難以憑為再審之聲請，應予以
    駁回。
  (三)刑事判決確定後，若發現其認定事實與適用法律確有錯誤，
    我國刑事訴訟法分別設有不同之特別救濟途徑，其中對於確
    定判決認定事實錯誤設有再審制度，而對於確定判決適用法
    律錯誤，則設有非常上訴之制度，兩者適用之法條、程序及
    救濟方法皆不相同，是若受判決人認為原確定判決有判決違
    背法令等問題，則應循非常上訴之途徑解決，自非聲請再審
    所得救濟。據此以觀，再審聲請人於再審理由中，主張原審
    判決有「應於審判期日調查之證據未予調查」、「判決違反
    經驗法則、論理法則」及「法院未予以當事人陳述意見之機
    會」等判決違背法令事項，皆僅涉及原確定判決得否提起非
    常上訴之問題，本非再審之範疇，聲請人據此提起再審，亦
    為無理由，應予以駁回。
四、據上論結，爰依刑事訴訟法第433條及第434條第1 項之規定
    ，裁定如主文。
中    華    民    國    99    年     4    月    20    日
            刑事第五庭  審判長法  官  趙  春  碧
                              法  官  賴  恭  利
                              法  官  何  秀  燕
以上正本證明與原本無異。
如不服本裁定，應於裁定送達後五日內向本院提出抗告書狀（須
附繕本）。
                              書記官  郭  振  祥
中    華    民    國    99    年     4    月    20    日

司法院資訊處製作；財團法人民間司法改革基金會備份。
